【裁判字號】    95,交訴,33
【裁判日期】    951225
【裁判案由】    公共危險
【裁判全文】
臺灣宜蘭地方法院刑事判決              95年度交訴字第33號
    公  訴  人  臺灣宜蘭地方法院檢察署檢察官
    被      告  甲○○原名林.
    選任辯護人  林世超律師
上列被告因公共危險案件，經檢察官提起公訴（95年度偵字第
1513 號），本院判決如下：
    主  文
甲○○駕駛動力交通工具肇事，致人受傷而逃逸，處有期徒刑柒
月。
    事  實
一、甲○○於民國95年1月9日上午，駕駛車號5063─KN自用小客
    車，沿宜蘭縣冬山鄉○○路○段往蘇澳方向行駛，於同日上
    午7時10分許，行經該路段661號旁（台9省道96.8公里處）
    ，竟疏未注意，自後方撞擊同向行駛於路肩由乙○○所駕駛
    之車號K7U─326號機車，致乙○○人車倒地因而受有頭部外
    傷併腦震盪、創傷性血胸併多根肋骨閉鎖性骨折、頭皮之開
    放性傷口及肩胛骨閉鎖性骨折等傷害（過失傷害部分未據告
    訴）。甲○○明知駕駛動力交通工具肇事，致人受傷，竟未
    下車察看，反加速自現場逃逸。
二、案經宜蘭縣警察局羅東分局報告台灣宜蘭地法院檢察署檢察
    官偵查起訴。
    理  由
一、訊據被告甲○○否認有上開駕駛交通工具肇事致人受傷，故
    意逃逸之犯行，辯稱：伊並不知道有撞到機車，伊以為是撞
    到安全錐，當時並不知道有人受傷云云。惟查，被害人乙○
    ○當天騎乘前揭機車，往冬山方向回家，行駛於機車道上，
    自後被撞擊，當時並未下雨，視線良好，機車被撞擊後損壞
    嚴重，直接報廢等情，業據被害人即證人乙○○於本院審理
    中結證明確（參見本院卷審理筆錄第7、8頁），核與證人丙
    ○○於偵查中結證稱：「…有一部車（指被告所駕駛之自小
    客車）從我右後方要擠上來，我速度稍微放慢，那部車隨即
    往右走路肩，在路肩撞到一部機車，撞的很厲害，撞到後，
    我自己感覺那部車好像加速逃離現場，我就直接到附近武荖
    坑派出所報案…」、「（問：知不知道白色車的車牌？）知
    道，我有把他記下來，5063─KN」、「白色車把機車擠在樹
    中間，機車碎片都噴出來飛起來，車禍很嚴重。」、「（問
    ：當時天色如何？）早上天已亮，視線很清楚。」等語（以
    上均參見偵查卷第7、8頁筆錄）及於本院審理中證稱：「當
    時我駕車要去上班，在冬山路一段往蘇澳方向見到車禍，當
    時天色已亮，道路視線還好，沒有下雨。」、「（肇事車輛
    ）從我右後方來，那時候感覺到他要進我的車道，所以我就
    慢下來，我就注意他的車號，接著就看到他開到路肩就發生
    車禍。」、「（問：發生撞擊後肇事車輛有無停車？）無。
    」、「當時印象我有看到旁邊有一顆樹，機車被撞到之後有
    擠到那棵樹。印象中機車的碎片有噴出來，當時機車行進的
    位置是在路肩上，就是機車道上。」、「印象中好像撞到之
    後有慢了一下，進入車道後，就加速往前開…」等語（以上
    均參見本院審理筆錄第3、4、5頁筆錄），均相符合；再參
    以被告所駕駛之前揭車輛右前車頭有撞擊痕跡，並留有水藍
    色烤漆，與被害人乙○○被撞擊機車顏色及撞擊高度相符等
    情，業據被告於警詢中所是認（參見警詢筆錄第3頁），亦
    與卷附肇事車輛照片所示相符（參見警卷40至49頁所附照片
    ）；又被害人乙○○因本件之車禍事故致受有如事實欄所示
    之傷害，亦有財團法人羅許基金會羅東博愛醫院診斷證明書
    附卷可憑，足徵前揭被害人乙○○騎乘前揭機車遭被告駕駛
    之自小客車自後撞擊受傷，而被告並未停車逕自駛離之事實
    ，應堪認定。被告雖辯稱以為係撞到安全錐云云，然查，依
    卷附警製道路交通事故現場圖（警卷第18頁）及照片（警卷
    第29至39頁）所示，被害人乙○○機車倒地位置距被害人乙
    ○○遺留在現場之血跡長達9.6公尺，現場第一處刮地痕距
    第二處刮地痕長達9.9公尺，第二處刮地痕至機車停置位置
    長達5公尺，現場並散落機車被撞擊後之散落物，機車遭撞
    擊後停於路邊草坪樹旁，現場當時並未擺設有交通錐等情，
    顯見車禍當時撞擊力道強勁，被告辯稱以為係撞到安全錐云
    云，顯不足採。且徵之車禍當時為早上7時10分許，天色已
    亮，道路視線並非不良，亦未下雨，被告於本院審理中既已
    坦承有撞擊物體，且其視力還好（本院審理筆錄第13頁），
    則其於正常之行駛車道上自後嚴重撞擊機車，竟諉稱不知撞
    及機車致人受傷云云，要無可採。至證人即車禍當時與被告
    同車之乘客陳建志、林郡賢於警詢及林郡賢於偵查中雖均證
    稱：不知道撞到人等語，惟渠二人當天因大量飲酒後，上車
    即分別睡覺等情，業據其二人於警詢及證人林郡賢於偵查中
    （偵查卷13頁）證述明確，是其二人稱不知道撞到人等語，
    尚不得採為對被告有利之依憑。從而事證已臻明確，被告駕
    駛動力交通工具肇事，致人受傷而逃逸之犯行，應堪予認定
    。
二、核被告駕駛動力交通工具自小客車，行經前揭路段肇事致人
    受傷，竟逕自駛離逃逸，所為係犯刑法第185條之4之肇事致
    人受傷逃逸罪。爰審酌被告駕駛動力交通工具肇事致人受傷
    ，竟未停車採取必要之措施，反駕車逕自逃逸，圖謀卸責之
    犯罪動機、目的、手段，對被害人及社會道路交通安全所生
    之危害重大，及其犯罪後猶飾詞卸責之態度，與事後已與被
    害人乙○○達成民事和解，賠償被害人乙○○民事損害（參
    見偵查卷附26頁和解書），與被告前曾因傷害致死案件，經
    台灣高等法院判處有期徒刑7年4月確定，於92年1月23日假
    釋出監（執行指揮書縮刑期滿日為95年12月18日，參見卷附
    台灣高等法院被告前案紀錄表），竟於假釋期間內再犯本罪
    ，等一切情狀，量處如主文所示之刑。
三、按被告行為後，刑法已於94年2月2日修正公布，95年7月1日
    施行（以下稱新法，修正前簡稱舊法），新法第2條第1項之
    規定，係規範行為後法律變更所生新舊法律適用之準據法。
    於新法施行後，應適用新法第2條第1項之規定，為新舊法之
    比較。本件被告所犯前開刑法第185條之4罪名部分，經查並
    未於此次刑法修正之範圍內，無新舊法比較適用之問題，併
    予敘明。
據上論斷，應依刑事訴訟法第299條第1項前段、刑法第185條之
4，判決如主文。
本案經檢察官賴慶祥到庭執行職務
中    華    民    國    95    年    12    月    25    日
                  刑事第二庭審判長法  官  黃永勝
                                  法  官  陳嘉年
                                  法  官  楊坤樵
以上正本證明與原本無異。
如不服本判決應於收受本判決後10日內向本院提出上訴書狀，其
未敘述上訴理由者，並得於提起上訴後10日內向本院補提理由書
狀(均須按他造當事人之人數附繕本)「切勿逕送上級法院」。
                                  書記官  陳淑宜
中    華    民    國    95    年    12    月    25    日
附錄本案論罪科刑法條全文
中華民國刑法第185條之4
駕駛動力交通工具肇事，致人死傷而逃逸者，處 6 月以上 5 年
以下有期徒刑。


司法院資訊處製作；財團法人民間司法改革基金會備份。
